【裁判字號】    95,上訴,83
【裁判日期】    950314
【裁判案由】    違反毒品危害防制條例
【裁判全文】
臺灣高等法院高雄分院刑事判決          95年度上訴字第83號
上  訴  人
即  被  告  甲○○
                    （另案在台灣澎湖監獄執行中）
上列上訴人因違反毒品危害防制條例案件，不服臺灣澎湖地方法
院94年度訴字第31號中華民國94年12月22日第一審判決（起訴案
號：臺灣澎湖地方法院檢察署94年度毒偵字第42號），提起上訴
，本院判決如下：
     主  文
原判決撤銷。
甲○○無罪。
     理  由
一、公訴意旨略以：甲○○因犯強盜罪及持有槍彈罪，分別被判
    處有期徒刑7 年2 月及1 年6 月確定，經裁定應執行有期徒
    刑8 年6 月，於發交台灣澎湖監獄服刑期間，於93年12月間
    經檢查罹患「多發性結節腫大」（即甲狀腺瘤），需外科手
    術治療，於93年12月7 日報准移禁臺灣臺中監獄附設培德醫
    院（下稱培德醫院）住院接受治療，94年5 月9 日至同月12
    日於中國醫藥大學附設醫院住院接受手術治療，並轉培德醫
    院療養，於94年7 月26日由臺灣臺中監獄戒護返監執行，經
    臺灣澎湖監獄採尿送驗結果，臺灣澎湖監獄初驗及送澎湖縣
    衛生局複驗均呈嗎啡陽性反應，始知甲○○涉嫌於採尿時點
    回溯72小時之不詳地點，在培德醫院不詳地點再施用第一級
    毒品海洛因，因認甲○○不無觸犯毒品危害防制條例第10條
    第1項之施用第一級毒品罪嫌云云。
二、公訴人認被告甲○○涉有上開施用第一級毒品犯行，無非以
    被告於解還台灣澎湖監獄後，經隨即採尿送驗結果，尿液呈
    嗎啡陽性反應，被告雖稱曾服用醫生所開之內含嗎啡成分之
    止痛藥，然經調閱被告在台灣台中監獄附設培德醫院治療期
    間之病歷及處方箋，被告所服用之藥物均無被告所稱之嗎啡
    成分止痛藥等情，為其論據。
三、按犯罪事實應依證據認定之，無證據不得認定犯罪事實；又
    不能證明被告犯罪者，應諭知無罪之判決，刑事訴訟法第15
    4 條第2 項、第301 條第1 項分別定有明文。又認定不利於
    被告之事實，須依積極證據，苟積極證據不足為不利於被告
    事實之認定時，即應為有利於被告之認定，更不必有何有利
    之證據（最高法院30年上字第816 號判例參照）。又認定犯
    罪事實所憑之證據，雖不以直接證據為限，間接證據亦包括
    在內；然而無論直接或間接證據，其為訴訟上之證明，須於
    通常一般之人均不致有所懷疑，而得確信其為真實之程度者
    ，始得據為有罪之認定，倘其證明尚未達到此一程度，而有
    合理之懷疑存在，無從使事實審法院得有罪之確信時，即應
    由法院諭知被告無罪之判決（最高法院76年台上字第4986
    號判例參照）。
四、訊據被告甲○○堅決否認有施用第一級毒品海洛因之犯行，
    辯稱：伊在台灣澎湖監獄服刑中，因罹患甲狀腺腫瘤，被送
    往台灣台中監獄附設之培德醫院治療，於94年5 月9 日至12
    日在中國醫藥大學附設醫院治療做手術前檢查，同年6 月22
    日至25日在該院作腫瘤切除手術治療後，即被解回培德醫院
    療養，同房有受刑人病患5 人，伊雖因病在該醫院療養，亦
    係在服刑，不可能有施用毒品之管道或機會，手術後伊因傷
    口疼痛，曾寫報告向培德醫院之藥師申請給予止痛藥，但藥
    師有時會給，有時則不給，伊在94年7 月26日被解還台灣澎
    湖監獄前，因傷口疼痛得無法睡覺，鄰床罹患肺癌末期之受
    刑人病患陳宗立曾拿給伊止痛錠兩三次，嗣後伊方知該止痛
    藥係中國醫藥大學附設醫院開給癌症末期之病患服用，含有
    嗎啡成分，伊當初並不知情，否則伊已接獲通知整理行李，
    要解還台灣澎湖監獄，而受刑人每次提解依例皆須採尿送驗
    ，伊如知陳宗立送伊服用之止痛錠有嗎啡成分，明知會被採
    尿，豈會冒險服用，而陳宗立於原審作證時，雖否認有送給
    伊止痛藥，然同病房之其他病患皆知其有拿止痛藥給伊服用
    之情，其或有可能因恐送給伊止痛嗎啡錠違反監規，會遭行
    政紀律罰，影響陳報假釋，始不願承認云云。
五、經查，被告原在台灣澎湖監獄服刑，因罹患「多發性結節腫
    大」（即甲狀腺腫瘤），於93年12月7 日報准移禁於台灣台
    中監獄附設培德醫院治療，同年6 月22日至25日在中國醫藥
    大學附設醫院手術後，即被送回培德醫院療養，至同年7 月
    26日始解還台灣澎湖監獄之事實，有台灣澎湖監獄函、台灣
    台中監獄函及所附被告病歷資料可稽。而培德醫院為全國首
    座監獄附設醫療專區，仍屬台中監獄之一部，僅其醫療人力
    係由中國醫藥大學附設醫院支援，衡請被告在培德醫院應無
    施用第一級毒品海洛因之管道或機會，此情亦經證人陳宗立
    在原審證述稱：「不可能有人在培德醫院吸毒，這是監獄」
    等語屬實。被告之尿液經檢驗結果呈嗎啡陽性反應，若排除
    其施用海洛因之可能，其原因勢必他求，依被告說法僅有服
    用止痛藥物之可能。而被告服用之止痛藥品之來源有二：其
    一為培德醫院所開立之處方藥，其二為被告所述陳宗立給付
    之止痛藥；前者，經檢察官及原審向培德醫院函查結果，該
    院並無嗎啡類之止痛藥；後者，據證人陳宗立於原審經以遠
    距視訊結證稱：伊係肺癌末期病患，有作化療，故中國醫藥
    大學附設醫院有開給伊含有嗎啡成分之止痛藥等語，則證人
    陳宗立確曾持有含嗎啡之止痛藥，已可認定。而證人陳宗立
    在培德醫院之床位係與被告相鄰，此除經被告陳明外，亦經
    陳宗立證述無訛。雖被告堅稱其於解還台灣澎湖監獄前1 、
    2 天，因手術傷口疼痛無法入睡，陳宗立曾給予止痛藥服用
    ，證人陳宗立則矢口否認其事，2 人各執一詞，但經本院以
    遠距視訊詰問證人即當時與被告同一病房在被告鄰床現於台
    灣宜蘭監獄服刑之乙○○則結證稱：伊因腎臟病在培德醫院
    治療，與被告及陳宗立、陳世朋係同一病房而認識，伊與陳
    宗立之床位就在被告之床位左右，被告要解還台灣澎湖監獄
    前幾天晚上，因傷口疼痛難過，陳宗立曾拿止痛藥嗎啡錠給
    被告服用，該藥是中國醫藥大學附設醫院開的，因陳宗立是
    患肺癌，有做化療，該醫院才會開嗎啡錠給陳宗立，培德醫
    院沒有嗎啡錠，伊是聽鄰床家住高雄之鼻咽癌受刑病人名叫
    什麼全的人（據被告稱該病人名「蔡建全」）講才知道該止
    痛藥是嗎啡錠，陳宗立不痛的時候即不服用嗎啡錠，而將藥
    留下來，才會有多餘之嗎啡錠給被告服用等語。其證述與被
    告所辯正相合，證人乙○○與被告分別在台灣宜蘭、澎湖
    監獄服刑，且係本院以遠距視訊之方式詰問，應無偽證勾串
    之可能，乙○○之證言應屬真實可信。反觀證人陳宗立於原
    審審理時，經被告親自向其詰問稱：「我要回澎湖之前的那
    個週休二日，我有跟你要藥吃？」時，答稱：「我沒有給你
    任何藥吃，當時是你跟我說你碰到一個叫阿彭的人而已（意
    指藥是向阿彭拿的）」等語，並稱該「阿彭」者係罹患肝癌
    之病患等語，而被告則稱陳宗立所陳該「阿澎」之人即是陳
    世朋，再參諸證人乙○○上開證述，陳世朋亦係同房病患，
    一病房有5 人，除被告、乙○○、陳宗立、蔡建全外，另1
    人即是陳宗立所陳「阿澎」之人，然據台灣台中監獄函复本
    院稱：「受刑人陳世朋因罹患肝癌末期併血管轉移，於94
    年5 月10日保外醫治出監，並於94年5 月19日因肝衰竭死亡
    」等語，有該監獄95年3 月3 日中監正衛字第0950001708號
    函在卷可參，則該陳世朋雖與被告同病房，但已於94年5 月
    10日出監，當時被告尚未手術，自不可能因術後傷口未癒合
    疼痛而向其拿藥，顯見證人陳宗立所證並未給予被告嗎啡錠
    ，被告是向「阿澎」拿的等語，並不實在。被告辯稱：陳宗
    立係為規避受處罰，影響陳報假釋，而為不實之供述云云，
    應屬可信。又受刑人提解出監後解還時依例皆須驗尿送驗，
    被告在監已服刑一段時間，應熟知此情，其於獲知要解還臺
    灣澎湖監獄後，如明知陳宗立給予之止痛藥係嗎啡錠，應無
    冒險服用之可能，是被告上開辯解應屬合乎情理而可採信。
六、綜上所述，並無積極確切之證據足證被告有施用第一級毒品
    海洛因之犯行，依「罪疑利於被告」之刑事原則，自應為被
    告無罪之判決；原審未予詳求，即予論罪科刑，自有未洽。
    被告上訴否認犯罪，而指摘原判決不當，非無理由，應由本
    院將原判決撤銷，諭知被告無罪。
據上論斷，應依刑事訴訟法第369 條第1 項前段、第364 條、第
301條第1項，判決如主文。
本案經檢察官陳宗吟到庭執行職務。
中    華    民    國    95    年    3     月    14    日
                  刑事第四庭    審判長法  官  蕭權閔
                                      法  官  林水城
                                      法  官  陳吉雄
以上正本證明與原本無異。
如不服本判決應於收受本判決後10日內向本院提出上訴書狀，其
未敘述上訴理由者，並得於提起上訴後10日內向本院補提理由書
狀（均須按他造當事人之人數附繕本）「切勿逕送上級法院」。
中    華    民    國    95    年    3     月    15    日
                                      書記官  梁美姿
                                                    FQ


司法院資訊處製作；財團法人民間司法改革基金會備份。
